臺灣高等法院臺中分院刑事裁定　　　　　100年度抗字第973號
抗　告　人
即　被　告　蕭文逸
上列抗告人因違反毒品危害防制條例案件，不服臺灣臺中地方法
院中華民國100年10月31日第一審延長羈押裁定（100年訴字第22
42號），提起抗告，本院裁定如下：
    主  文
抗告駁回。
    理  由
一、抗告意旨略以：
（一）被告並無犯罪事實且警方亦未提出通訊監察譯文。被告於
      民國（下同）100年6月21日經警移送臺灣臺中地方法院，
      並聲請羈押。偵查中羈押理由並無被告有逃亡之虞一項，
      何以100年8月19日審判中羈押理由多了有逃亡之虞一項。
      被告既已遭羈押何來逃亡之虞？
（二）被告與證人邱伯森、盧順禮於100年6月22日在南投縣警察
      局刑警大隊由警方同時帶往洗手間上廁所，證人邱伯森告
      訴被告：「逸仔，作筆錄時我並沒有說東西向黃勇拿的，
      我說東西是跟你拿的。」被告回答：「喔，我知道了。」
      當時被告認為證人邱伯森係為保護他人而回答如上，並不
      知有證人邱伯森遭監聽之通訊監察譯文。而證人盧順禮可
      能是聽到被告與證人邱伯森之對話而指證被告。證人邱伯
      森表示譯文中所述東西是向被告拿取的，那為何不直接與
      被告聯絡，而要透過黃勇？證人邱伯森於偵查中表示交付
      現金與被告時，黃勇也在場，並將所有現金轉交予被告，
      那證人邱伯森何不直接將現金交給被告，反而透過黃勇為
      之？且證人邱伯森譯文中每次交易均由被告交付毒品未免
      過於巧合。不可否認被告多次在黃勇家過夜，但停留一、
      二日後便會回被告住所，時間上差距請列入考量。
（三）本案偵查至今被告一直處於羈押禁見，當無串供之可能。
      證人邱伯森、盧順禮是否也應羈押禁見以避免串供？被告
      已坦承施用第二級毒品甲基安非他命，願意進行勒戒，爰
      聲請具保停止羈押云云。
二、原裁定意旨略以：被告蕭文逸因違反毒品危害防制條例案件
    ，前經原審法院訊問後，認為其涉犯毒品危害防制條例第4
    條第2項之罪犯嫌重大，有事實足認有逃亡、串證之虞，且
    所犯為死刑、無期徒刑或最輕本刑5年以上有期徒刑之罪，
    非予羈押顯難進行審判、執行，有羈押之必要，而於100年
    8月19日依刑事訴訟法第101條第1項第1至3款之規定，予以
    羈押並禁止接見通信在案。茲因羈押期間將屆，經訊問被告
    後，原審法院認羈押之原因依然存在，且有繼續羈押之必要
    ，應自100年11月19日起延長羈押2月等語。
三、按被告經法官訊問後，認為犯罪嫌疑重大，而所犯為死刑、
    無期徒刑或最輕本刑5年以上有期徒刑之罪者，非予羈押顯
    難進行追訴審判或執行者，得羈押之，刑事訴訟法第101條
    第1項第3款定有明文。惟執行羈押後有無繼續之必要，仍許
    由法院斟酌訴訟進行程度及其他一切情事而為認定（最高法
    院46年度台抗字第6號判例意旨參照）。次按司法院大法官
    會議釋字第665號解釋，並非直接宣告刑事訴訟法第101條第
    1項第3款之規定違憲，其解釋理由書明載：「刑事訴訟法第
    101條第1項第3款規定之羈押，係因被告所犯為死刑、無期
    徒刑或最輕本刑為5年以上有期徒刑之罪者，其可預期判決
    之刑度既重，該被告為規避刑罰之執行而妨礙追訴、審判程
    序進行之可能性增加，國家刑罰權有難以實現之危險，該規
    定旨在確保訴訟程序順利進行，使國家刑罰權得以實現，以
    維持重大之社會秩序及增進重大之公共利益，其目的洵屬正
    當。又基於憲法保障人民身體自由之意旨，被告犯上開條款
    之罪嫌疑重大者，仍應有相當理由認為其有逃亡、湮滅、偽
    造、變造證據或勾串共犯或證人等之虞，法院斟酌命該被告
    具保、責付或限制住居等侵害較小之手段，均不足以確保追
    訴、審判或執行程序之順利進行，始符合該條款規定，非予
    羈押，顯難進行追訴、審判或執行之要件，此際羈押乃為維
    持刑事司法權有效行使之最後必要手段，於此範圍內，尚未
    逾越憲法第23條規定之比例原則，符合本院釋字第392號、
    第653號、第654號解釋意旨，與憲法第8條保障人民身體自
    由及第16條保障人民訴訟權之意旨，尚無違背。」依上開大
    法官解釋及理由書內容，可知其並非單純宣告刑事訴訟法第
    101條第1項第3款重罪羈押原因係屬違憲，而係要求附加考
    量被告除犯重罪外，是否有相當理由認為其有逃亡、湮滅、
    偽造、變造證據或勾串共犯或證人等之虞。
四、經查：
（一）本件抗告人涉犯毒品危害防制條例第4條第2項罪嫌，其所
      涉犯係最輕本刑為5年以上有期徒刑之罪，且依卷內之證
      據所示，由自由證明原則，尚不必依嚴格證明其犯罪嫌疑
      是否確實成立。被告前揭犯罪嫌疑重大，良以重罪常伴有
      逃亡之高度可能，係趨吉避凶、脫免刑責、不甘受罰之基
      本人性，倘一般正常之人，依其合理判斷，可認為該犯重
      罪嫌疑重大之人具有逃亡之相當或然率存在（最高法院98
      年度台抗字第798號裁定意旨可資參照），原審裁定認抗
      告人蕭文逸仍具有逃亡之虞，其逃亡之潛在可能性甚高，
      難以輕微之具保方式替代羈押，認有繼續延長羈押之必要
      ，並禁止接見、通信，即屬有據，並無違誤。
（二）刑事訴訟法第101第1項第2款羈押事由，乃是為了防止被
      告藉著對人證、物證之不正當影響，而使案情陷於無法辨
      明之危險，在判斷有無使案情陷於無法辨明之危險時，須
      基於特定之事實，可認定被告有從事破壞證據之重大嫌疑
      ，且因此而致使真實之發現受到阻礙，滅證之虞即屬存在
      。法院對被告執行羈押，本質上係為保全被告使訴訟程序
      得以順利進行，或為保全證據，或為保全對被告刑罰之執
      行之目的，而對被告所實施之剝奪人身自由之強制處分，
      是對被告有無羈押之必要，當由法院以上述羈押之目的依
      職權為目的性之裁量。原審法院審酌抗告人否認全部犯行
      ，與證人邱伯森、詹順禮所供顯有分歧，有與另名被告黃
      勇及證人邱伯森、詹順禮進行交互詰問對質之必要，且抗
      告人於抗告理由中自承其與證人邱伯森、盧順禮於警詢之
      空檔尚在洗手間就犯罪事實交談，顯有事實足認為有湮滅
      、偽造、變造證據或勾串共犯或證人之虞，經核並無不合
      。
（三）原審法院經訊問被告及審查相關事證後，認被告所犯為最
      輕本刑五年以上有期徒刑，犯罪嫌疑重大，有事實足認有
      逃亡、串證之虞，其原因依然存在，且為發現真實所必要
      ，仍有繼續羈押之必要，被告具刑事訴訟法第101條第1項
      第1至3款規定之羈押原因，而有延長羈押之必要並禁止接
      見通信，其認事用法，核無不當。抗告人抗告意旨指摘原
      裁定不當，請求撤銷原裁定云云，難認為有理由，應予駁
      回。
五、據上論斷，應依刑事訴訟法第412條，裁定如主文。
中    華    民    國   100    年    11    月    16    日
            刑事第一庭    審判長法  官  李  璋  鵬
                                法  官  張  國  忠
                                法  官  胡  忠  文
以上正本證明與原本無異。
不得再抗告。
                                書記官  廖  家  莉
中    華    民    國   100    年    11    月    16    日